【裁判字號】    89,易緝,291
【裁判日期】    900222
【裁判案由】    竊盜等
【裁判全文】
臺灣高雄地方法院刑事判決                        八十九年度易緝字第二九一號
    公  訴  人  臺灣高雄地方法院檢察署檢察官
    被      告  乙○○
右列被告因竊盜等案件，經檢察官提起公訴（八十三年度偵字第一三五五六號），本
院判決如左：
    主  文
乙○○共同連續意圖為自己不法之所有，以詐術使人將本人之物交付，處有期徒刑肆
月，如易科罰金，以佰元折算壹日，扣案之鄭季英殘障手冊上「乙○○」之相片壹
枚、行乞告示牌壹面均沒收。
被訴收受贓物罪部分無罪。
    事  實
一、乙○○與丙○○（已另案審結）共同意圖為自己不法之所有，基於概括犯意之連
    絡，先於民國八十三年六月間，在高雄縣岡山鎮協和里之租住處，將綽號「阿木
    」之不詳姓名年籍男子所交付予其等之鄭季英之殘障手冊一本，由乙○○將該手
    冊上鄭季英之相片予以撕棄，另粘貼乙○○之相片予其上，除保留該手冊之字號
    外，另由丙○○偽填乙○○之年籍資料在旁，足以生損害於鄭季英。變造完成後
    ，即持該變造殘障手冊連同拾得之他人拋棄之行乞告示牌一面，二人相偕連續自
    同年七月間某日起迄同年七月七日止，在高雄市左營區，最後一次在岡山菜市場
    等處，由乙○○假扮盲女向路人行乞多次，致他人陷於錯誤而為財物之交付，得
    款朋分花用。嗣於同年七月七日中午十二時十分許，丙○○騎乘竊得之機車搭載
    乙○○，在高雄縣岡山鎮○○路旁為警查獲，並扣得變造之殘障手冊一本及行乞
    告示牌一面，另扣得其等七月七日行乞所得現金新台幣（下同）四百七十九元。
二、案經台灣省公路警察大隊第三隊報請台灣高雄地方法院檢察署檢察官偵查起訴。
    理  由
壹、有罪部分
一、訊據被告乙○○固坦承有於八十三年七月七日當天，持該變造殘障手冊及行乞告
    示牌偽裝盲女行乞詐財一次之事實，惟矢口否認有何變造殘障手冊及其餘行乞詐
    財之行為，辯稱：殘障手冊係丙○○之乾爹「阿木」送給丙○○的，照片並非伊
    所換貼，且只行乞過八十三年七月七日當日云云。然查：右揭犯罪事實，業據被
    告於八十三年七月七日警訊及同日偵訊時供陳：該視障手冊係她的乾爸「阿木」
    給她的，因不識字，故由同居人丙○○填寫姓名住址，相片則是她貼上去的等語
    明確，核與共犯丙○○於本院八十四年度易緝字第三八０號刑事案件八十四年十
    一月二日審理中供述：殘障手冊是乙○○之乾爹「阿木」送給她的，乙○○把照
    片撕下貼上自己照片，由我偽填上出生年月日、姓名、地址；平日在左營地區行
    乞，查獲當日係在岡山菜市場等情節相符，並有殘障手冊一本、行乞告示牌一面
    及行乞所得四百七十九元扣案可佐。被告嗣後翻異前供，顯係卸責之詞，不足採
    信。事證明確，被告乙○○變造特種文書並連續持以行使詐財等犯行均堪認定。
二、核被告乙○○行使變造完成之屬於特種文書之殘障手冊向路人行乞詐財之行為，
    係犯同法第二百十六條、第二百十二條之行使變造特種文書罪及同法第三百三十
    九條第一項之詐欺取財罪。被告變造特種文書後進而行使，其變造之低度行為已
    為其行使之高度行為所吸收，不另論罪。又被告乙○○與丙○○間關於行使變造
    特種文書及詐欺取財部分有犯意之連絡及行為之分擔，均為共同正犯。被告多次
    行使變造特種文書及詐欺取財犯行，時間緊接，犯罪構成要件相同，顯係基於概
    括犯意而為之，應依連續犯之規定各以一罪論並加重其刑。其所犯上開行使變造
    特種文書及詐欺取財二罪間，有方法與目的之牽連關係，應依牽連犯之規定，從
    刑度較重之詐欺取財罪處斷。爰審酌被告乙○○不思以正當方法得財，竟變造證
    件假扮盲胞博取一般民眾同情而詐財，手段可議，惟犯罪所得非鉅，損害社會程
    度尚屬輕微暨犯罪後仍具悔意等其他一切情狀，量處如主文所示之刑，並依刑法
    第四十一條第一項規定諭知易科罰金之折算標準，以示懲儆。扣案之殘障手冊上
    乙○○之相片為被告所有，行乞告示牌一面則為被告及共犯丙○○共有，二者均
    為供其等犯罪所用之物，已據被告於本院審理中、共犯丙○○於警訊及本院八十
    四年度易緝字三八０號刑事案件審理時分別供證明確，均應依刑法第三十八條第
    一項第二款之規定宣告沒收之。另扣案之四百七十九元雖係詐欺犯罪所得之物，
    惟非被告及共犯丙○○所有，爰不另諭知沒收。
貳、無罪部分
一、公訴意旨略以：被告乙○○明知其同居人丙○○（已另案審結）所騎乘之原車牌
    號碼000－0000號，引擎號碼ＯＫ－三一０二七四號之山葉牌輕型機車（
    該機車當時懸掛甲○○所有，前已失竊之ＶＺＧ－一七三號車牌），係丙○○所
    竊得之贓物，竟仍基於收受騎用之犯意，收受上開機車並與丙○○共同騎用，因
    認被告涉犯刑法第三百四十九條第一項之收受贓物罪嫌。
二、公訴人認被告乙○○涉有本件收受贓物罪嫌，無非以右揭收受贓物之事實，已據
    被告乙○○於警訊中供承：「丙○○曾告訴我該車係在路邊牽回來」不諱，核與
    共犯丙○○在八十三年七月七日警訊時供稱：「我有告訴乙○○該機車是我竊取
    的」等語相符，被告事後翻異前供，顯係卸責之詞，不足採信為其論據。
三、按犯罪事實應依證據認定之，無證據不得推定其犯罪事實，又不能證明被告犯罪
    者，應諭知無罪之判決，刑事訴訟法第一百五十四條、第三百零一條第一項分別
    定有明文。又刑法第三百四十九條第一項所謂「收受」贓物，需行為人無償取得
    他人因財產犯罪所得之物，並置於自己實力支配下始為成立。
四、訊據被告乙○○堅決否認有公訴人所指之收受贓物犯行，辯稱：不知道該車係贓
    車，因不會騎機車故未騎過那輛車等語。經查：被告並未騎用上開丙○○所竊得
    之機車一情，除據被告於本院歷次審理中供陳一致外，核與共犯丙○○於本院八
    十四年度易緝字三八０號刑事案件八十四年十一月二日審理中供稱：與乙○○係
    同居關係，因乙○○生病，情急下才偷車載她去看醫生等語相符，參以其等為警
    查獲時亦係由丙○○騎乘該竊得之機車後面搭載乙○○乙節，被告上開辯解尚堪
    採信。是縱被告主觀上知悉該車係他人竊得之贓物，然因客觀上未有將該車置於
    自己實力支配下騎用之收受贓物行為，即與該罪之構成要件有間。此外，復查無
    其他積極證據足認被告有何收受贓物犯行，揆諸前揭法條及說明，自應為無罪判
    決之諭知。
據上論斷，應依刑事訴訟法第二百九十九條第一項前段、第三百零一條第一項、刑法
第二十八條、第五十六條、第二百十六條、第二百十二條、第三百三十九條第一項、
第五十五條、第四十一條第一項、第三十八條第一項第二款、罰金罰鍰提高標準條例
第一條前段、第二條，判決如主文。
本案經檢察官林敏惠到庭執行職務。
中    華    民    國    九十    年      二      月        二十二        日
                                臺灣高雄地方法院刑事第六庭
                                    審判長法官         趙家光
                                        法  官         李怡諄
                                        法  官         林韋岑
右正本證明與原本無異。
如不服本判決，應於判決送達後十日內，向本院提出上訴狀。
                                        書記官         董明惠
中    華    民    國      九十   年      二      月      二十二      日
附錄本案論罪法條：
（刑法第三百三十九條第一項）
意圖為自己或第三人不法之所有，以詐術使人將本人或第三人之物交付者，處五年以
下有期徒刑、拘役或科或併科一千元以下罰金。


司法院資訊處製作；財團法人民間司法改革基金會備份。
